臺灣高等法院刑事裁定
                                     109年度抗字第1544號
抗  告  人
即  受刑人  林本欣




上列抗告人即受刑人因聲請定其應執行刑案件，不服臺灣新北地
方法院中華民國109年8月14日裁定（109年度聲字第3185號），
提起抗告，本院裁定如下：
    主  文
抗告駁回。                                             
    理  由
一、原裁定意旨略以：抗告人即受刑人林本欣（下稱抗告人）因
    犯施用第二級毒品等罪，經原法院分別判處如附表所示之罪
    刑確定，均係於附表編號1所示之判決確定日期前為之，有
    如附表所示之刑事判決及本院被告前案紀錄表各1份在卷可
    憑。另附表編號1、2所示之罪得易科罰金，其餘之罪則不得
    易科罰金，經受刑人請求檢察官聲請定其應執行刑，有定刑
    聲請切結書1份在卷可參，合於刑法第50條第1項但書第1款
    之情形，因認檢察官聲請為正當，並審酌抗告人如附表所示
    各罪刑度之外部限制，及其所犯如附表所示之罪均為毒品相
    關案件，犯罪類型相似，責任非難重複之程度較高，而依受
    刑人犯罪行為之不法及罪責程度、各罪之關聯性、犯罪情節
    、次數及行為態樣、數罪所反應受刑人人格特性與傾向、對
    受刑人施以矯正之必要性等為整體非難評價，定其應執行有
    期徒刑1年1月。
二、抗告意旨略以：按法律上屬於自由裁量事項，並非概無法律
    性之拘束，在法律上有其外部界限及內部界限，前者為法律
    之具體規定，使法院得以具體選擇為適當之裁判；後者則為
    法院為自由裁量時，應考量法律之目的，法律秩序之理念所
    在；法院為裁判時，二者均不得有所逾越。在數罪併罰而有
    二裁判以上，應定其應執行刑之案件，法院所為刑之酌定，
    固屬自由裁量事項，然對法律之內、外部界限，均仍應受其
    拘束。而刑法修正將連續犯、常業犯規定悉予刪除，考其立
    法目的，係基於刑罰公平原則考量，杜絕僥倖犯罪心理，並
    避免鼓勵犯罪之誤解，乃改採一行為一罪一罰。是定其刑期
    時，除仍應就各別刑罰規範之目的、輕重罪間體系之平衡、
    整體犯罪非難評價、各行為彼此間之偶發性、與被告前科之
    關聯性、各行為所侵害法益之專屬性或同一性、數罪對法益
    侵害之加重效應、罪數所反映之被告人格特性與犯罪傾向、
    社會對特定犯罪例如一再殺人或販毒行為處罰之期待等，為
    綜合判斷外，尤須參酌上開實現刑罰公平性，以杜絕僥倖、
    減少犯罪之立法意旨，為妥適之裁量。抗告人深知自己有多
    項施用毒品前科，當時對毒品有相當依賴性，然伊犯後已深
    感悔悟，且施用毒品僅戕害自身健康，對於他人法益尚無明
    顯重大實害，無耗費大量國家資源之必要。況如本院108年
    度聲字第1275號，因犯毒品、竊盜、詐欺等共12罪，其外部
    界限為有期徒刑8月至4年6月，而定應執行有期徒刑2年10月
    ；本院107年度抗字第1013號，因犯加重竊盜及毒品等12罪
    ，其外部界限為有期徒刑9月至5年2月，而定應執行有期徒
    刑2年10月；又如臺灣新北地方法院就所犯詐欺共4罪，其外
    部界限為有期徒刑1年3月至4年10月，而定應執行有期徒刑1
    年5月；犯詐欺共32罪，其外部界限為有期徒刑1年3月至30
    年，而定應執行有期徒刑3年6月；犯詐欺共9罪，其外部界
    限為有期徒刑1年2月至9年5月，而定應執行有期徒刑1年8月
    ；犯詐欺共29罪，其外部界限為有期徒刑1年6月至30年，而
    定應執行有期徒刑4年6月等例。則原裁定所定應執行刑雖未
    逾越外部界限，然各罪皆為毒品犯罪，犯罪時間接近，因檢
    察官分別偵查起訴而分別判刑，對伊權益難謂並無影響，原
    裁定未就其所犯整體行為態樣及時間觀察，所定刑度難謂與
    內部界限之法律目的及比例原則、罪刑相當原則之公平性無
    違，故請求撤銷原裁定，重新調降1至2月之刑度，以勵自新
    云云。
三、按數罪併罰之定應執行之刑，係出於刑罰經濟與責罰相當之
    考量，並非予以犯罪行為人或受刑人不當之利益，為一種特
    別的量刑過程，相較於刑法第57條所定科刑時應審酌之事項
    係對一般犯罪行為之裁量，定應執行刑之宣告，乃對犯罪行
    為人本身及所犯各罪之總檢視，除應考量行為人所犯數罪反
    應出之人格特性，並應權衡審酌行為人之責任與整體刑法目
    的及相關刑事政策，在量刑權之法律拘束性原則下，依刑法
    第51條第5款之規定，採限制加重原則，以宣告各刑中之最
    長期為下限，各刑合併之刑期為上限，但最長不得逾30年，
    資為量刑自由裁量權之外部界限，並應受法秩序理念規範之
    比例原則、平等原則、責罰相當原則、重複評價禁止原則等
    自由裁量權之內部抽象價值要求界限之支配，使以輕重得宜
    ，罰當其責，俾符合法律授與裁量權之目的，以區別數罪併
    罰與單純數罪之不同，兼顧刑罰衡平原則。個案之裁量判斷
    ，除非有全然喪失權衡意義或其裁量行使顯然有違比例、平
    等諸原則之裁量權濫用之情形，即不得任意指其為違法（參
    照最高法院100年度台抗字第314號裁定意旨）。且行為人所
    犯為數罪併罰，其中雖有得易科罰金罪，但因與不得易科之
    他罪合併處罰之結果，於定執行刑時，祇須將各罪之刑合併
    裁量，不得易科罰金合併執行（參照司法院釋字第144號、
    第679號解釋意旨）。是對於定應執行刑之案件，法院所為
    刑之酌定，本屬自由裁量事項，倘未逾法定裁量範圍（即各
    刑中之最長期以上、各刑合併之刑期以下之法定範圍內），
    即難謂其職權之行使有違誤。
四、經查：
  ㈠本件抗告人因犯施用第二級毒品等案件，經原法院分別判處
    如附表所示罪刑確定，各罪均係於附表編號1所示之判決確
    定日期前為之，有如附表所示之刑事判決及本院被告前案紀
    錄表各1份在卷可憑。又抗告人所犯如附表編號1、2所示之
    罪得易科罰金，其餘之罪則不得易科罰金，經其請求檢察官
    聲請定其應執行刑，亦有定刑聲請切結書1份附卷可憑，是
    檢察官據以聲請定其應執行之刑，依刑法第50條第1項但書
    第1款之規定，核屬正當。從而，原裁定就上開各罪，以各
    該罪之宣告刑為基礎，合併定其應執行刑為有期徒刑1年1月
    ，係在上開罪刑中之最長期有期徒刑6月以上，各刑合併之
    刑期有期徒刑1年4月以下，顯未踰越刑法第51條第5款所定
    之外部性界限；原裁定復審酌抗告人所犯各罪之犯罪類型相
    似，責任非難重複之程度較高，而依其犯罪行為之不法及罪
    責程度、各罪之關聯性、犯罪情節、次數及行為態樣、數罪
    所反應受刑人人格特性與傾向、對受刑人施以矯正之必要性
    等為整體非難評價，亦無違反內部性界限，或有何明顯過重
    而違背比例原則或公平正義之情形，核屬法院裁量職權之適
    法行使，自無違誤。抗告意旨指摘原裁定未就其所犯整體行
    為態樣及時間觀察云云，尚非有據。
  ㈡又刑法刪除連續犯之規定，係基於連續犯原為數罪之本質及
    刑罰公平原則之考量，以其修正既難以周延，爰予刪除。至
    連續犯之規定刪除後，對於部分習慣犯，例如竊盜、吸毒等
    犯罪，在實務運用上，固可參考德、日等國之經驗，委由學
    界及實務以補充解釋之方式，發展接續犯之概念，對於合乎
    「接續犯」或「包括的一罪」之情形，認為構成單一之犯罪
    ，避免因適用數罪併罰而使刑罰過重產生不合理之現象；然
    此僅在限縮適用數罪併罰之範圍，並非指對於適用數罪併罰
    規定者，應從輕酌定應執行刑。是不得因連續犯之刪除，即
    認犯數輕罪者，應從輕定其應執行之刑。
  ㈢抗告意旨舉出其他法院裁定應執行刑之例，而指摘原法院之
    裁量過苛云云。然依卷附之各該確定刑事判決之認定，以抗
    告人所犯均為毒品相關之犯罪、犯罪日期及次數之密度、使
    用之手段、抗告人行為所造成之實害進行總檢視，原裁定上
    開定刑尚無不當，更無輕重失衡或違反罪刑相當原則之處。
    且各案情節不同，尚難比附援引，抗告人所舉他案定執行刑
    案例，指摘本件定刑過重，尚非有理。是抗告人執此指摘原
    裁定不當，請求從輕裁定自非有據。
五、綜上所述，抗告人徒憑己見提起抗告，指摘原裁定不當，為
    無理由，應予駁回。
據上論斷，應依刑事訴訟法第412條，裁定如主文。
中　　華　　民　　國　　109 　年　　9 　　月　　17　　日
                  刑事第十一庭  審判長法　官  周煙平
                                      法　官  連育群
                                      法　官  吳炳桂
以上正本證明與原本無異。
如不服本裁定，應於收受送達後五日內向本院提出抗告狀。
                                      書記官  劉育君
中　　華　　民　　國　　109 　年　　9 　　月　　17　　日